臺灣基隆地方法院刑事判決　　　　　　　 96年度訴字第497號
公　訴　人　臺灣基隆地方法院檢察署檢察官
被　　　告　乙○
上列被告因違反毒品危害防制條例案件，經檢察官提起公訴（96
年度毒偵字第1263號）及移送併辦（96年度毒偵字第1626號），
被告就被訴事實為有罪之陳述，本院合議庭裁定由受命法官獨任
進行審判，經改依簡式審判程序審理後判決如下：
    主  文
乙○施用第一級毒品，處有期徒刑捌月。
    事  實
一、乙○前因施用第一級毒品案件，經本院裁定送觀察勒戒後，
    認無繼續施用毒品傾向，由臺灣基隆地方法院檢察署檢察官
    於民國92年1 月30日以91年度毒偵字第1060號及92年度毒偵
    字第10號為不起訴處分確定，並於同日執行完畢釋放出所。
    再因施用第一級毒品案件，經本院裁定送觀察勒戒後，認有
    繼續施用毒品傾向，再經本院裁定送強制戒治（因毒品危害
    防制條例修正而於93年1 月9 日報結），並於92年度訴字第
    338 號判決，判處有期徒刑8 月（與其前所犯竊盜等案件所
    應執行有期徒刑2 年6 月接續執行後，甫於95年11月13日假
    釋出監，現仍假釋中）。
二、詎其猶未戒斷毒癮，於觀察勒戒執行完畢後之5 年內，復基
    於反覆持續施用第一級毒品海洛因之犯意，自96年4 月29日
    晚間7 時許起至同年5 月26日上午9 時許止，在其基隆市○
    ○區○○街57巷19號住處及同市○○區○○路友人住處，以
    將第一級毒品海洛因摻水注入注射針筒，再施打血管之方式
    ，平均3 、4 天施用1 次第一級毒品海洛因。嗣其於96年5
    月1 日凌晨3 時許，在基隆市○○街303 巷15弄16號3 樓行
    竊時，為警查獲，經其同意採尿送驗結果，呈嗎啡之陽性反
    應；繼因其為施用毒品列管人口，於96年5 月26日下午3 時
    許，依警通知前往基隆市警察局安定派出所採尿送驗結果，
    呈嗎啡及可待因之陽性反應，始查悉上情。
三、案經基隆市警察局第二、第四分局報告臺灣基隆地方法院檢
    察官偵查後起訴及移送併辦。
    理  由
壹、程序事項
    本件被告乙○所犯者非為死刑、無期徒刑、最輕本刑為3 年
    以上有期徒刑之罪或高等法院管轄第一審案件，其於準備程
    序進行中，先就被訴事實為有罪之陳述，經告知其簡式審判
    程序之旨，並聽取公訴人、被告之意見後，本院業已依刑事
    訴訟法第273 條之1 第1 項之規定，裁定由受命法官獨任以
    簡式審判程序進行本案之審理，是依刑事訴訟法第273 條之
    2 之規定，本件之證據調查，即不受同法第159 條第1 項、
    第161 條之2 、第161 條之3 、第163 條之1 及第164 條至
    第170 條規定之限制。
貳、實體事項
一、上開事實，業據被告於檢察官偵查中及本院審理時坦承在卷
    ，且其為警查獲後所採集之尿液經送驗結果，分呈嗎啡、可
    待因之陽性反應，有台灣尖端先進生技醫藥股份有限公司濫
    用藥物檢驗報告2 紙附卷可稽。又被告前因施用第一級毒品
    案件，經本院裁定送觀察勒戒後，認無繼續施用毒品傾向，
    於92年1 月30日執行完畢釋放出所等情，亦有臺灣高等法院
    被告前案紀錄表附卷足佐。綜上，本案事證明確，被告於觀
    察勒戒執行完畢後5 年以內，再犯施用第一級毒品之犯行，
    堪可認定，應依法論科。
二、論罪科刑：
  (一)按立法者針對特定刑罰規範之構成要件，已預設其本身係持
    續實行之複次行為，具備反覆、延續之行為特徵，故將之總
    括或擬制成一個構成要件之「集合犯」行為，因刑法評價上
    為構成要件之行為單數，應僅成立一罪。查毒品因具有成癮
    性、濫用性，故立法實務首重以刑事處遇方式戒斷行為人毒
    癮，若無法收其實效，始依法追訴處罰，故施用毒品本身具
    備反覆、延續之行為特徵，持續多次施用毒品始為此類犯罪
    之典型或常態，於刑法評價上，施用毒品應僅成立集合犯一
    罪。且自「刑事法若干犯罪行為態樣，本質上原具有反覆、
    延續實行之特徵，立法時既予特別歸類，定為犯罪構成要件
    之行為要素，則行為人基於概括之犯意，在密切接近之一定
    時、地持續實行之複次行為，倘依社會通念，於客觀上認為
    符合一個反覆、延續性之行為觀念者，於刑法評價上，即應
    僅成立一罪。學理上所稱『集合犯』之職業性、營業性或收
    集性等具有重複特質之犯罪均屬之，例如經營、從事業務、
    收集、販賣、製造、散布等行為概念者是（最高法院95年度
    臺上字第1079號判決意旨參照），亦可查悉我國終審機關採
    取相同立場。有關行為人多次施用毒品之犯罪，實務前均依
    94年1 月7 日修正、94年2 月2 日修正公布，並於95年7 月
    1 日施行前之刑法第56條連續犯之規定論以一罪，並加重其
    刑，惟因上開連續犯規定業經修正刪除，並自95年7 月1 日
    施行，其中修正理由說明四並以：「至連續犯之規定廢除後
    ，對於部分習慣犯，例如竊盜、吸毒等犯罪，是否會因適用
    數罪併罰而使刑罰過重產生不合理之現象一節，在實務運用
    上應可參考德、日等國之經驗，委由學界及實務以補充解釋
    之方式，發展接續犯之概念，對於合乎接續犯或包括的一罪
    之情形，認為構成單一之犯罪，以限縮數罪併罰之範圍，用
    以解決上述問題。」等語，爰基於前述施用毒品構成要件之
    反覆實行特徵，並考量連續犯規定業經刪除之法律實然面暨
    修正刪除之立法理由，認為行為人如基於反覆實行之犯意，
    在密切接近之一定時、地，持續實行單次或複次之施用毒品
    行為，應僅成立集合犯一罪。
  (二)查海洛因係毒品危害防制條例第2 條第2 項第1 款所定之第
    一級毒品，被告於觀察勒戒執行完畢後5 年以內，再犯施用
    第一級毒品之行為，核係犯毒品危害防制條例第10條第1 項
    之施用第一級毒品罪。被告持有第一級毒品海洛因之低度行
    為，應為施用第一級毒品之高度行為所吸收，不另論罪。
  (三)又被告先後數次施用第一級毒品海洛因之犯行，時間密切接
    近，顯係基於反覆持續實行之犯意，為集合犯，應依上開(一)
    之說明論以一罪。
  (四)檢察官雖僅就被告於96年4 月29日晚間7 時許及8 時許施用
    第一級毒品海洛因之行為提起公訴，然未起訴部分與已起訴
    部分，既有如前所述集合犯之實質上一罪關係，本院依法自
    得併予審理。
  (五)爰審酌被告犯罪之動機、吸食頻率、曾有施用毒品之前科仍
    不知戒除，惟犯罪後坦承犯行，且所犯之施用毒品犯行乃戕
    害自己身心健康，並未危及他人等一切情狀，量處如主文所
    示之刑。
據上論斷，應依刑事訴訟法第273條之1第1項、第299條第1 項前
段，毒品危害防制條例第10條第1 項、第23條第2 項，判決如主
文。
本案經檢察官甲○○到庭執行職務。
中　　華　　民　　國　　96　　年　　7 　　月　　31　　日
                  刑事第一庭法  官    劉桂金
以上正本證明與原本無異。
如不服本判決應於收受本判決後10日內向本院提出上訴書狀，其
未敘述上訴理由者，並得於提起上訴後10日內向本院補提理由書
狀（均須按他造當事人之人數附繕本）「切勿逕送上級法院」。
中　　華　　民　　國　　96　　年　　7 　　月　　31　　日
                            書記官    鄧順生
附錄論罪法條：
毒品危害防制條例第10條第1項
施用第一級毒品者，處6月以上5年以下有期徒刑。
